【裁判字號】    97,消債更,632
【裁判日期】    981016
【裁判案由】    更生事件
【裁判全文】
臺灣士林地方法院民事裁定           97年度消債更字第632號
債  務  人  甲○○○○○○
                        樓
上列債務人聲請更生事件，本院裁定如下：
    主  文
債務人甲○○○○○○自中華民國九十八年十月十九日時下午五
起開始更生程序。
命司法事務官進行本件更生程序。
    理  由
一、按債務人與金融機構協商成立者，不得聲請更生或清算，但
    因不可歸責於己之事由，致履行顯有重大困難者，不在此限
    。本條例施行前，債務人依金融主管機關協調成立之中華民
    國銀行公會會員辦理消費金融案件無擔保債務協商機制與金
    融機構成立之協商，準用前項之規定，消費者債務清理條例
    第151 條第5 項、第6 項分別定有明文。次按，債務人不能
    清償債務或有不能清償之虞，且無擔保或無優先權之債務總
    額未逾新臺幣（下同）1200萬元者，於法院裁定開始清算程
    序或宣告破產前，得向法院聲請更生，觀諸消費者債務清理
    條例第3 條、第42條第1 項規定自明。又法院開始更生程序
    之裁定，應載明其年、月、日、時，並即時發生效力。法院
    開始更生或清算程序後，得命司法事務官進行更生或清算程
    序，必要時得選任律師、會計師或其他適當之自然人或法人
    一人為監督人或管理人，復為同條例第45條第1 項、第16條
    所明定。
二、聲請意旨略以：伊有不能清償債務情事，前曾於民國95年間
    依照中華民國銀行公會會員辦理消費金融案件無擔保債務協
    商機制請求共同協商債務清償方案，並協商成立，協商條件
    為每月還款2 萬5509元。然伊每月薪資僅5 萬5162元，每月
    薪資扣除協商金額後，不足支應債務人全戶每月生活必要支
    出，故伊確係因不可歸責於己，致履行協商條件顯有重大困
    難。且伊無擔保或無優先權之債務總額未逾1200萬元，復未
    經法院裁定開始清算程序或宣告破產，爰向本院聲請更生等
    語。
三、經查，債務人所主張之上開事實，業據提出債務人95、96年
    度綜合所得稅各類所得資料清單及財產歸屬資料清單（見本
    院卷第18至20頁），土地登記謄本（見本院卷第21至24頁）
    ，財團法人金融聯合徵信中心當事人綜合信用報告之協商前
    置專用債權人清冊（見本院卷第25至29頁），中華民國銀行
    公會會員辦理消費金融案件無擔保債務協商機制無擔保債務
    還款計劃及協議書（見本院卷第39至41頁），債務人全戶戶
    籍謄本（見本院卷第44至45頁）、薪資轉帳帳戶封面及內頁
    影本（見本院卷第46至48頁），房屋租賃契約影本（見本院
    卷第49至53頁），債務人薪資單影本（見本院卷第107 頁）
    ，債務人配偶95、96年度綜合所得稅各類所得資料清單及財
    產歸屬資料清單（見本院卷第108 至110 頁），水、電、瓦
    斯、電話費繳費單據證明（見本院卷第152 至166 頁）等為
    證，核閱屬實。且經本院依職權向最大債權金融機構台新國
    際商業銀行（下稱台新銀行）函查協商過程等情屬實，有台
    新銀行97年11月14日民事陳報狀在卷可考，堪認為真正。次
    查，債務人陳報其每月支出為4 萬3828元，剔除每月償還民
    間債務8000元與臺灣土地銀行股份有限公司3500元之支出後
    ，債務人全戶必要生活費用應為3 萬2328元。是以債務人所
    陳報每月薪資所得5 萬5162元，扣除債務人每月必要生活支
    出3 萬2328元後，所餘2 萬2834元，確不足以負擔協商金額
    2 萬5509元，債務人主張其有不可歸責於己之事由，致履行
    協商條件顯有困難，當屬實在。此外，債務人復查無消費者
    債務清理條例第6 條第3 項、第8 條或第46條各款所定駁回
    更生聲請之事由存在，則債務人聲請更生，應屬有據。揆諸
    首開說明，應予開始更生程序，並命司法事務官進行本件更
    生程序，爰裁定如主文。
中    華    民    國    98    年    10    月    16    日
                  民事第三庭  法      官  張國勳
上為正本係照原本作成。
本件不得抗告。
中    華    民    國    98    年    10    月    16    日
                              書  記  官  朱亮彰


司法院資訊處製作；財團法人民間司法改革基金會備份。
